【裁判字號】    89,自,173
【裁判日期】    890727
【裁判案由】    詐欺
【裁判全文】
臺灣臺北地方法院刑事判決                          八十九年度自字第一七三號
    自  訴  人  億碩高科技股份有限公司  設台北市○○○路一０二號十四樓之六
    代  表  人  章啟明
    代  理  人  施佳惠律師
                張慶宗律師
    被      告  甲○○
右列被告因詐欺案件，經自訴人提起自訴，本院判決如左：
    主  文
甲○○無罪。
    理  由
一、自訴意旨略以：被告甲○○係孫悟空科技有限公司負責人，本與自訴人向無往來
    ，詎被告明知孫悟空科技有限公司資力欠佳，竟意圖為自己不法之所有，並基於
    概括之犯意，自民國八十八年三月十五日起至四月十五日止，連續向自訴人訂購
    ＤＶＤ等產品，貨款計新台幣（下同）四十萬元（自訴人誤載為三十九萬九千九
    百九十八元），經多次催討均置之不理，於同年九月六日、十日發函催討，孫悟
    空科技有限公司已人去樓空，自訴人始知受騙，因認被告涉有詐欺取財罪嫌。
二、按犯罪事實應依證據認定之，無證據不得推定其犯罪事實，又不能證明被告犯罪
    者，應諭知無罪之判決，刑事訴訟法第一百五十四條第一項、第三百零一條第一
    項分別定有明文。又刑法第三百三十九條第一項詐欺罪之成立，以意圖為自己或
    第三人不法所有，以詐術使人將本人或第三人之物交付為要件。所謂以詐術使人
    交付，必須被詐欺人因其詐術而陷於錯誤，若其所用方法，不能認為詐術，亦不
    致使人陷於錯誤，即不構成該罪（最高法院四十六年台上字第二六○號判例參照
    ）。
三、自訴人認被告有詐欺取財犯行，無非以被告曾分別於八十八年一月五日、一月十
    四日、二月十二日向自訴人訂貨，均依約給付貨款，取信於自訴人，然被告於同
    年三月二日起提高訂貨金額，自訴人不疑有詐，依約送交產品，被告取得該等產
    品轉售牟利後，即逃匿無蹤，避不見面，顯見被告確有不法所有之意圖，並使自
    訴人陷於錯誤而交付產品；又孫悟空科技有限公司遭竊情事，縱或屬實，惟被告
    利用自訴人遠在臺北，無從得知其經營狀況，竟意圖不法之所有，隱瞞其公司遭
    竊而受廠商排擠致週轉不靈之事，且之前公司營運狀況良好時，其營業量所需，
    訂貨數量亦僅二十部ＤＶＤ等產品，訂貨金額不過三萬餘元，於公司週轉不靈後
    ，明知其無法清償貨款，非但未降低訂貨金額甚或停止訂貨，竟逐次大幅提高訂
    貨金額，顯超出被告正常營業量量所需，致自訴人誤以為被告業務蒸蒸日上，依
    其訂購數量予以交付，其得手後將之轉售，所得款項不知去向，足見被告自始即
    無清償之意，並提出客戶資料表、客戶銷貨明細表、律師函、統一發票、交易明
    細表為其論據。
四、惟訊據被告固供承向自訴人訂購ＤＶＤ等產品、嗣後未能支付貨款之事實不諱，
    惟堅決否認涉有詐欺取財之犯行，辯稱：其所經營之孫悟空科技有限公司於八十
    八年一月間遭竊，損失金額高達二十餘萬元，此事為供貨廠商所知悉，拒絕繼續
    供貨，被告因而無法銷售產品予零售廠商，即無任何收入可言，造成其財務危機
    ，被告並無任何詐欺之意圖與故意等語。
五、經查：
（一）查被告係設於高雄市○○○路一○○號八樓之三之孫悟空科技有限公司之負責
      人，分別於八十八年一月五日、一月十四日、二月十二日向自訴人訂購產品編
      號S-5931之HI-FI SPEAKER 產品各四組、八組、二十組，加計營業稅後貨款各
      為六千四百元、一萬二千八百元、三萬一千九百八十三元，被告均依約如數給
      付貨款；被告嗣於同年三月十六日、四月六日、四月十五日另向自訴人訂購上
      開產品各五十組、一百組、一百組，加計營業稅後貨款各為八萬元、十六萬元
      十六萬元，共計四十萬元，被告迄今尚未給付上開貨款，此有客戶資料表、自
      訴人之公司執照、自訴人之營利事業登記證、客戶銷貨明細表、律師函、統一
      發票、交易明細表、被告之公司執照附卷可稽（見本院卷第五至七、九至十一
      、二十六、二十八至三十、四十六、四十八頁），核與自訴人指述之情節相符
      ，此亦為被告所自承，足見被告確實積欠自訴人貨款四十萬元。是本件首應審
      酌者厥為被告訂貨後未能給付貨款是否為詐欺取財行為。
（二）次查孫悟空科技有限公司設於高雄市○○○路四三○號之門市，於八十八年一
      月二十七日上午八時十分許，遭人竊取電腦配件一批，價值約二十六萬三千元
      ，此有高雄市政府警察局苓雅分局福德二路派出所出具之證明書、高雄市政府
      警察局苓雅分局建國一路派出所呈報單、偵訊調查筆錄在卷可按（見本院卷第
      四十七、五十二至五十三頁），是以被告所辯孫悟空科技有限公司曾經遭竊等
      語，堪信真實。
（三）經核閱被告所提出之孫悟空科技有限公司八十八年度記帳憑證冊（即轉帳傳票
      ，置於外放證物袋內），孫悟空科技有限公司自八十八年一月份起至六月份止
      ，即進購多項電腦零件、配件及相關週邊產品，尤其自同年一月二十七日遭竊
      後進貨次數頻繁且種類眾多，該公司陸續亦有銷售產品之事實，益徵孫悟空科
      技有限公司之營業狀況尚屬正常，而八十八年一月間之遭竊受損情事，難免影
      響其業務進行，被告進而增加進貨量，期能提高銷售量，以彌補損失，亦符合
      業界慣例；且一旦傳出公司遭竊之利空消息，勢必影響上游廠商之供貨意願，
      因而發生連鎖反應，導致被告無法正常銷售產品，進而發生公司財務週轉困難
      ，被告所辯，顯與交易常情相符；縱該公司於八十八年七月份後業務大幅萎縮
      ，致無法繼續維持以往之營業交易，此乃社會經濟景氣與被告之經營能力等因
      素所致，難以被告未能還款之情事即謂被告具有不法所有之意圖、施用詐術、
      致使自訴人陷於錯誤而交付產品。
六、綜上所述，被告係因一時週轉不靈而無法依約給付貨款，倘持此遽認被告有施用
    詐術之詐欺行為，尚屬率斷。是以自訴人與被告間之貨款關係，純屬民事糾葛，
    尚難以刑法之詐欺取財罪相繩。故被告所辯，堪以採信。此外，復查無其他積極
    證據足資證明被告涉有何詐欺取財之犯行，不能證明被告犯罪，自應為被告無罪
    判決之諭知。
據上論斷，應依刑事訴訟法第三百四十三條、第三百零一條第一項前段，判決如主文
。
中      華      民      國    八十九    年      七      月    二十七    日
                                      臺灣臺北地方法院刑事第一庭
                                          法  官  蔡  惠  如
右正本證明與原本無異。
如不服本判決，應於判決送達後十日內，向本院提出上訴狀。
                                          書記官  彭  雅  慧
中    華    民    國      八十九      年      八      月      一      日


司法院資訊處製作；財團法人民間司法改革基金會備份。
